臺灣雲林地方法院民事判決　八十九年訴字第一二六號
　　原　　　告　丙○○
　　　　　　　　甲○○
 ?
　　被　　　告　乙○○
右被告因公共危險案件，經原告提起損害賠償之附帶民事訴訟（八十八年度附民第一
四０號），由本院刑事庭裁定移送前來，本院判決如左：
被告應給付原告丙○○新台幣貳拾柒萬捌仟貳佰參拾玖元、給付原告甲○○新台幣壹
拾伍萬捌仟貳佰捌拾玖元，並均自八十八年十二月三日起，至清償日止，按週年利率
百分之伍計算之利息。
原告丙○○、甲○○其餘之訴駁回。
訴訟費用由原告丙○○負擔二分之一，原告甲○○負擔四分之一，餘由被告負擔。
本判決第一項於原告丙○○以新台幣玖萬元、原告甲○○以新台幣伍萬元為被告供擔
保後，各得假執行；但被告於假執行程序實施前，以新台幣貳拾柒萬捌仟貳佰參拾玖
元為原告丙○○預供擔保、以新台幣壹拾伍萬捌仟貳佰捌拾玖元為原告甲○○預供擔
保，得免為假執行。
原告丙○○、甲○○其餘假執行之聲請駁回。
甲、原告方面：
一、聲明：被告應分別給付原告丙○○新台幣（下同）一百零六萬五千三百八十八元
　　、原告甲○○五十三萬五千四百八十二元，並均自起訴狀繕本送達被告之翌日起
　　至清償日止，按週年利率百分之五計算之利息；並均陳明願供擔保請准為假執行
　　之宣告。
二、陳述：
(一)被告乙○○與其夫鄭金訓及兩名幼子賃居於雲林縣虎尾鎮○○里○○路一號，夫
　　妻二人均從事印刻工作，晚間則與幼子住宿於前址閣樓。民國（下同）八十八年
　　一月七日下午六時許，因虎尾鎮連續二次大規模停電，被告乃在閣樓上點蠟燭照
　　明，於當日下午八時許全面恢復供電，詎被告疏未將閣樓上之蠟燭熄滅，至當日
　　下午十時許，渠等閣樓住處開始起火燃燒，並延燒至隔鄰，致燒毀王寶月（原告
　　丙○○之妻）、吳曾（原告甲○○之夫）房屋。案經鈞院八十八年度易字第九七
　　七號刑事判決及台灣高等法院台南分院八十九年度上易字第五二四號刑事判決判
　　處被告乙○○有期徒刑十月確定。
(二)按因故意或過失不法侵害他人之權利者，負損害賠償責任；不法毀損他人之物者
　　，應向被害人賠償其物因毀損所減少之價額，民法第一百八十四條第一項、第一
　　百九十六條分別定有明文。因被告上開之過失行為，致原告丙○○所有如附表(1)
　　所示之物品燒毀，依鑑定結果，商品部分損失九十一萬九千八百三十一元，建物
　　部分損失十四萬五千五百五十七元，共計損失一百零六萬五千三百八十八元；原
　　告甲○○所有如附表(2)所示之物品燒毀，依鑑定結果，商品部分損失四十三萬零
　　六百六十八元，建物部分損失十萬四千八百一十四元，共損失五十三萬五千四百
　　八十二元，被告自應負損害賠償之責。
(三)台灣省菸酒公賣局嘉義分局雖曾因系爭火災給予無償換貨，惟此係本於同情之補
　　助行為，而非補償，鑑定結果將補助部分扣除，顯有違誤。
(四)雲林縣虎尾鎮○○路三號、五號之義進商行及同鎮○○路三九九號之榮泰五金行
　　建物部份均屬虎尾鎮公所所有，係原告等向虎尾鎮公所承租。
三、證據：提出台灣雲林地方法院檢察署檢察官八十八年度偵字第一七四五號起訴書
　　、本院八十八年度易字第九七七號刑事判決及台灣高等法院台南分院八十九年度
　　上易字第五二四號刑事判決各一份、估價單、收據共一百零六張、中興保全證明
　　書一紙台灣省菸酒公賣局嘉義分局虎尾配銷處明細表十一紙、台灣省菸酒公賣局
　　嘉義分局函一份（以上均為影本）、照片十五幀，並聲請囑託中華民國企業技術
　　鑑定委員會鑑定火損金額，及聲請訊問證人黃夏枝。
乙、被告方面：
一、聲明：原告之訴及假執行之聲請均駁回；如受不利之判決，願供擔保請准免為假
　　執行。
二、陳述：
(一)本件火災之發生被告並無過失，刑事判決認定之事實顯有錯誤，不足採為本件認
　　定之依據，蓋案發前，被告並未在住處之閣樓上點蠟燭照明，斯時被告全家仍在
　　一樓，並未上樓就寢，自無需點燃蠟燭，且雲林縣警察局火災調查報告書（下稱
　　火災調查報告書）亦明載「經現場挖掘勘查閣樓已全部燒失，未找到有蠟燭遺留
　　之直接痕跡」、「雖有燒殘之電線，但未發現因短路故障或漏電等現象，因此是
　　否因電線短路而引起火災之可能性，則無法研判」、「起火原因，因人證信度無
　　可考，並因現場勘查挖掘則因物證不足，無法研判」，無法斷定本件火災係因蠟
　　燭未熄所致，僅依被告房子碳化較嚴重，即認定火災係由被告引起，實不可採。
(二)否認原告所提出之收據、估價單、明細單、出貨單及照片等私文書之真正，且上
　　開單據上所載之物品於火災發生時是否確實存在，與放置於現場之物品是否同一
　　，原告均未舉證，且燒毀之房屋係虎尾鎮公所所有，原告等係向公所承租。
三、證據：聲請訊問證人鄭金訓、曾淑惠。
丙、本院依職權調閱台灣雲林地方法院檢察署八十八年度偵字第一七四五號、本院八
　　十八年度易字第九七七號刑事案卷，惟前揭卷宗因台灣高等法院台南分院已先行
　　調閱，致無法調閱。
　　理　　　由
一、本件原告起訴主張：八十八年一月七日下午六時許，雲林縣虎尾鎮連續大規模停
　　電二次，被告乃在其所租住之中正路一號閣樓上點蠟燭照明，於當日晚間八時許
　　恢復供電後，被告竟疏未將閣樓上之蠟燭熄滅，致於當日晚上十時許，閣樓開始
　　起火延燒，而燒燬原告之房屋及屋內之物品，計原告丙○○損失一百零六萬五千
　　三百八十八元、原告甲○○損失五十三萬五千四百八十二元，被告自應負損害賠
　　償之責，爰依侵權行為法則，請求被告賠償渠等所受之損害及法定之遲延利息等
　　情。
二、被告則以：本件失火伊並無過失，刑事判決認定之事實有誤；案發前，伊並未於
　　住處之閣樓上點燃蠟燭照明，斯時伊全家仍在一樓，並未上樓就寢，自無需點燃
　　蠟燭，且火災調查報告書亦明載無法斷定本件火災係因蠟燭未熄所致，而被告住
　　家與原告住家同屬舊式木製平房，天花板互為相通，被告察覺失火時，乃從隔鄰
　　原告丙○○住處之天花板上所引起，實非被告蠟燭未熄所致。再者，否認原告所
　　提出之收據、估價單、明細單、出貨單及照片等私文書之真正，且原告並未舉證
　　其所提出之單據上所載之物品於火災發生時是否確實存在、與放置於現場之物品
　　是否同一，且燒毀之建物並非原告所有云云，資為抗辯。
三、惟查，雲林縣虎尾鎮○○路一號木造房屋，為被告與其家人所租住一節，為被告
　　所不爭執。被告雖以前揭情詞置辯，而本院依職權調閱前揭卷宗，惟未調至。然
　　被告既未否認前揭判決書（公文書）上就調查報告、證人供述、照片等之引述，
　　自堪信前揭判決書上之引述為真正。基此，本件火災事故現場，依前開雲林縣警
　　察局警消字第一二六○號火災調查報告書及現場相片所示：以虎尾鎮○○路一號
　　與三號閣樓後方隔鄰處木材樑柱受熱燒失炭化最為重，此有該報告書所附之編號
　　七、十六號照片可參；中正路一號與三號後側廚房、浴室磚牆、水泥剝落情形，
　　一號較三號嚴重，此有編號九號照片可參；中正路一號與三號隔鄰之磚柱，靠中
　　正路一號方向受熱較嚴重，此有編號十號照片可參；中正路一號與三號後側廚房
　　、浴室磚牆上方之木架，以中正路一號受熱燒失較為嚴重，其木材受熱炭化亦靠
　　中正路一號方向較為嚴重，有編號十一、十七號照片可參；中正路一號閣樓樓梯
　　口下方燒損之遺留物及遺留之木材架，燒失均為嚴重，有編號十二號照片可參；
　　中正路一號內部閣樓木材樑架及後側磚牆受熱炭化及水泥剝落情形，均為嚴重，
　　此有編號十三、十四號照片可參；中正路一號前半部木架燒損後受熱炭化嚴重，
　　有編號十五號相片可參；中正路一號內放置於閣樓樓梯附近之物品燒損嚴重，有
　　編號二一號相片可參；中正路一號之閣樓板，其板面上方受熱較下方受熱嚴重有
　　編號二三、二四號相片可參。再者，雲林縣警察局消防隊組員林義泰於本院刑事
　　庭審理被告乙○○被訴公共危險案件中亦到庭證稱：依現場燃燒方向、燒損之處
　　所、炭化程度、水泥受熱剝落情形研判起火點，如照片編號十一，中正路一號上
　　之橫樑已經燒光，三號雖然炭化嚴重，但還在（指橫樑還在磚牆上），一號之水
　　泥剝落比較嚴重；照片編號十之柱子係中正路一號與三號共用之柱子，左邊（指
　　中正路一號）燒損比較嚴重，右邊（指中正路三號）比較不嚴重；如照片編號十
　　九、二十所示，屋內物品燒損程度嚴重（中正路一號），勘災時發現三號有些酒
　　類與罐頭尚未受損；從照片編號三可看出中正路一號燒損較嚴重；如照片編號七
　　所示起火點應在一號與三號廚房附近，故研判起火點是中正路一號；又如照片編
　　號九所示，直立之柱子上方炭化較嚴重，可見當時由上往下燒，照片編號十六所
　　示亦同，係從閣樓往四面八方延燒等語（見本院八十八年度易字第九七七號公共
　　危險案刑事卷宗八十八年十二月二日訊問筆錄）；足見本件火災起火戶為被告所
　　租住之虎尾鎮○○路一號之事實，至為灼然。
四、次查，本件原告丙○○於本院刑事庭審理上開公共危險案件時到庭指訴：當天停
　　電二次，伊太太王寶月聞到煙味後，過去隔壁（按：指被告住處）問發生何事，
　　被告的先生鄭金訓告訴伊太太，「素月」（即被告）蠟燭未吹熄，已經著火等情
　　；另目擊證人王寶月於本院刑事庭亦到庭證稱：看到隔壁中正路一號有煙冒出來
　　，伊到隔壁去看，被告的先生鄭金訓告訴伊，素月點蠟燭未弄熄著火了，伊看到
　　被告拿臉盆裝水一直往二樓閣樓在潑等語。另目擊證人即當時擔任統一超商光復
　　路門市部之店員張嘉明亦於刑事庭審理時證稱：「‧‧‧火災發生時，附近之人
　　跑來告訴我說，說對面發生火災在冒煙了，當時我有拿滅火器想幫忙，但火太大
　　了，‧‧‧，我看到巷子的右邊都是火，火苗冒出的地點是在房子後面的部分，
　　不是靠圓環馬路這邊，巷子右邊第一棟房子是中正路一號」等語綦詳（見本院八
　　十八年度易字第九七七號刑事卷第四八頁）。此外，參以被告乙○○於前開公共
　　危險刑事案件偵、審中亦不否認停電時其確有使用蠟蠋照明等情屬實，並曾供述
　　：（問聞到煙味時，妳有何舉動？）我就叫我先生趕快找，我在樓下找一圈，並
　　未找到什麼，我先生正好從浴室出來，便叫我到樓上找找，我一到二樓梯口，即
　　看到右上方天花板和隔鄰間有煙冒出，‧‧‧，我立即拿臉盆裝水來滅火，‧‧
　　‧，並下樓叫我先生打一一九，我帶二個小孩拉開鐵門往外跑時，便見一位不認
　　識之年輕人（按指張嘉明）有拿滅火器到樓上滅火，‧‧‧，當店門打開時，隔
　　壁菸酒店老闆娘有跑過來（按指王寶月）‧‧‧等情（見警訊筆錄八十八年一月
　　十二日乙○○談話筆錄）。核與目擊證人王寶月及張嘉明於刑事庭審理時證述之
　　情節，大致相符。足見本件火災之發生，應係被告於停電時，在其住處閣樓點燭
　　照明，於復電後，疏未熄滅，致於當日晚上十一時許，燭火延燒至閣樓，並向四
　　鄰蔓延，而燒燬原告二人前開之房屋或商店，應堪認定。另被告被訴公共危險刑
　　事案件，經偵審結果，亦認被告觸犯失火罪責，判處其罪刑確定一節，有本院八
　　十八年度易字第九七七號、台灣高等法院台南分院八十九年度上易字第五二四號
　　刑事案卷可憑。益徵被告對於本件火災之發生確有疏失至灼。綜上，本件被告乙○○用燭不慎引燃火災，事證甚為明確，被告徒以案發前，其並未於住處之閣樓
　　上點燃蠟燭照明，且火災調查報告書亦無法斷定起火原因等語為辯，無非係諉責
　　之詞，不足採信。另鄭金訓乃被告之配偶，其陳詞不免偏頗，是被告聲請訊問鄭
　　金訓，無非為其緩頰，核無必要，爰不予傳訊，並此敘明。
五、又原告主張渠等前揭房屋、商店及其內所置如附表(1)(2)所示之財物，因本次火災
　　而被燒燬一節，已據渠等提出收據、估價單共一百零六張、照片十五幀、證明書
　　一紙為證，被告雖否認原告所提之前開證明文件。惟查，原告丙○○前此在火災
　　現址從事菸酒及雜貨販售；原告甲○○則在該處經營五金行，已據原告二人分別
　　陳明在卷，並為被告所不爭執。而觀諸渠等所提之損失物品清單，其所臚列之內
　　容項目，若非與渠等所從事之行業有直接關聯，即屬日常家庭用品，參以原告所
　　提受損項目雖多，惟每項物品單價不高，原告復能一一提出來源證明，是依常情
　　論之，原告損失清單所列項目，尚難認有何不實。再者，原告所提財損項目經中
　　華民國企業技術鑑定委員會鑑驗結果，除部分商品明細表無進貨日期，無法予以
　　評估，及原告丙○○經菸酒公賣局無償換補之菸酒部分，不再重複估算外（見鑑
　　定報告書第十、十一頁），其他物品應屬存在一節，亦有該公司出具之鑑定書可
　　憑。且中華民國企業技術鑑定委員會鑑驗上開項目，主要係以原告所提供之商品
　　明細表及當事人提供之物品擺設位置圖，予以評估；再運用空間推疊推測，以推
　　測原告主張商品存貨數量是否符合其空間存放，如其空間可存放該物品，則可認
　　其數量為合理一節，已據該鑑定單位於前揭鑑定書第四章第一節下敘明。由於本
　　件火災發生距今已有多年，歷經人為撿拾、天然氣候變化，現場破壞嚴重，因此
　　該鑑定機關自無法再次一一清點現場物品，不得乃以前揭方法推估原告所提清單
　　上之物品、數量，然前揭推估既有其上開科學之依據，亦與經驗法則無違，則中
　　華民國企業技術鑑定委員會所為之鑑驗結果仍具一定之參考價值。是原告主張如
　　附表所示財物，因本次火災而告滅失一節，堪可採信。被告空言否認前開損失單
　　據之真正及原告受損物品數量，即無足採。
六、按「當事人已證明受有損害而不能證明其數額或證明顯有重大困難者，法院應審
　　酌一切情況，依所得心證定其數額。」「當事人主張有利於己之事實者，就其事
　　實有舉證之責任。」民事訴訟法第二百二十二條第二項、二百七十七條定有明文
　　。本件原告等所提之火損清單，其中丙○○所列編號ＤＣ大衛香煙各一百八
　　十盒麒麟啤酒一公升四箱麒麟啤酒兩公升五箱海尼根十箱七星牌香煙七
　　十條蜂牌香煙三條榮星牌香煙一條高梁三百一十九瓶大武醇五瓶陳年
　　紹興二瓶裝酒箱五十六只燒損害箱六十二只半天水五箱電冰箱一台冷
　　凍櫃一座等物，均因無相關資料可供評估，鑑定單位以無法推算銷售週期，故不
　　予推算損失金額。惟查，原告丙○○分別於八十八年一月四日、五日進貨ＤＣ大
　　衛香煙共三百六十盒，有發票二紙為憑，本件火災係發生於八十八年一月七日，
　　堪認火災發生時，該商品確存放於商行內，本院參酌原告其餘菸類之銷售狀況，
　　認ＤＣ大衛香煙損害之數額以三百二十四盒為適當，其損失金額為十三萬四
　　千七百八十四元；又編號部分商品，依原告提出之現場照片觀之，應認確
　　有麒麟啤酒二公升三箱、麒麟啤酒一公升二箱、半天水三箱遭燒毀，損失金額為
　　九千四百四十元（1480×3+1000×2+1000×3=9440）；其餘商品，原告均未提出
　　具體事證證明確受有損害，故此部分應予剔除。又原告丙○○所列燒毀之菸酒部
　　分，鑑定單位因公賣局已為無償換補，故不予計算損失，原告主張此係公賣局基
　　於同情之補助而非補償，該部分損失不應扣除等語。經查，公賣局既已無償將燒
　　毀之菸酒換貨，則原告應已無損失，況縱認仍有損失，公賣局之菸酒零售商係王
　　寶月，亦即該燒毀之菸酒係屬王寶月所有，此有公賣局函文一紙及無償換補明細
　　表十一紙附卷可稽，原告丙○○既非所有權人，即無損失可言，原告丙○○請求
　　被告賠償此部份損害，即屬無據。附表其餘所載項目均屬合理存在，業如前述，
　　而前揭物品，因燒燬而不能回復原狀，又上開財物價格，經中華民國企業技術鑑
　　定委員會鑑定結果，與原告起訴所主張數額，雖有部分差異，然因該鑑定單位就
　　上開物品鑑定價格，其方法係對於每一項目之商品，以成本價評估，不予折舊；
　　若商品在銷售中或使用消耗中，則以當事人陳報之購買日期推估至火災當日物品
　　正常之消耗率，推算其價值；自用之動產則依法提列折舊，（參見鑑定報告書第
　　四章第一節、第二節）；至於建物損失部分，系爭建物之所有權人係虎尾鎮公所
　　之事實為兩造所自承，原告丙○○及甲○○均非建物之所有權人，自不得請求賠
　　償建物部分之損失，原告請求建物部分之損害賠償，於法無據。另原告丙○○主
　　張其保全系統因火災燒毀受有損失，業據提出中興保全證明書一紙為憑，堪信為
　　真。本院參酌上情及中華民國企業技術鑑定委員會鑑定結果估算原告各人所列物
　　品總價值為：
　(一)原告丙○○部分：共計二十七萬八千二百三十九元。
　(1)商品及動產部分：除依鑑定單位評估損失十一萬八千零十五元外，另應加計已燒
　　毀而未評估之ＤＣ大衛香煙三百二十四盒、麒麟啤酒二公升三箱、麒麟啤酒一公
　　升二箱、半天水三箱（134784+4440+2000+3000=144224），金額十四萬四千二百
　　二十四元，共計其商品及動產損失二十六萬二千二百三十九元，原告請求被告賠
　　償商品及動產損失未逾此範圍部分，應有理由。
　(2)建物部分：除保全系統安裝費一萬六千元確由原告丙○○支出，且經火災而受損
　　外，其請求建物修繕費用並無理由，已如前述，原告請求被告賠償其建物損失逾
　　一萬六千元範圍部分為無理由，應予駁回。
　(二)原告甲○○部分：共計十五萬八千二百八十九元。
　(1)商品及動產部分：依鑑定結果商品部分損失為十五萬二千二百八十九元，動產部
　　分損失為六千元，共計損失十五萬八千二百八十九元，原告未逾此範圍之請求，
　　應予准許。
　(2)建物部分：因原告甲○○非建物所有權人，其對被告請求賠償建物損失，於法無
　　據，應不准許。
七、綜上所述，原告等因本件火災燒燬之物品不能回復原狀，而喪失其價值，爰分別
　　依侵權行為法則，請求被告賠償原告丙○○損失金額二十七萬八千二百三十九元
　　；賠償原告甲○○損失金額十五萬八千二百八十九元，及均自起訴狀繕本送達之
　　翌日即八十八年十二月九日起，至清償日止，按週年利率百分之五計算之遲延利
　　息，洵屬正當，應予准許；至逾此部分之請求，即非有據，應予駁回。
九、本件原告勝訴部分，兩造分別陳明願供擔保請准宣告假執行或免為假執行，皆核
　　無不合，爰分別酌定相當之擔保金額，予以准許。至原告敗訴部分，渠等假執行
　　之聲請亦均失所附麗，應併予駁回。
十、本件事證已臻明確，兩造其餘之攻擊防禦、方法及舉證，於判決結果不生影響，
　　爰不一一論列，併此敘明。
據上論結，本件原告之訴為一部有理由，一部無理由，依民事訴訟法第七十九條但書
、第八十五條第一項但書、第三百九十條第二項、第三百九十二條，判決如主文。
中　　　華　　　民　　　國　　　九十一　　年　　　四　　月　　二十三　　日
                                        臺灣雲林地方法院民事庭
~B法　　　官　陳婉玉
右為正本，係照原本作成。
如對本判決上訴須於判決送達後二十日內向本院提出上訴狀。（須附繕本）
中　　　華　　　民　　　國　　九十一　　年　　　四　　　月　　二十三　　日
~B法院書記官　陳美華
